臺北高等行政法院判決
　　　　　　　　　　　　　　　　　　 93年度訴字第03817號
　　　　　　　　　　　　　　　.
原　　　告　甲○
訴訟代理人　王正志　律師
被　　　告　國防部
代　表　人　乙○（部長）
訴訟代理人　徐克銘　律師
上列當事人間因薪資事件，原告不服行政院中華民國93年10月6
日院臺訴字第0930089556號訴願決定，提起行政訴訟。本院判決
如下：
　　主  文
原告之訴駁回。
訴訟費用由原告負擔。
一、事實概要：
    原告以其自39年6月1日起任前湘贛邊區人民反共突擊軍第一
    總隊副司令，至54年3月3日由前國防部軍事情報局（下稱軍
    情局）接回臺灣地區止，未領取薪資云云，於92年12月20日
    向被告請求補發該期間計15年3個月之少將薪資。被告所屬
    人力司於93年3月17日以睦瞵字第0930004605號書函復略以
    ，原告曾任軍職，於36年除役，自39年6月1日起至41年4月
    25日止，任前保密局湘贛邊區人民反共突擊軍第一縱隊副司
    令，惟無官階俸級記載，且依國防部39年4月4日參謀總長39
    浩字第005號代電所頒發大陸正規部隊及游擊部隊整理大綱
    之整理原則第一點及第二點有關「凡在大陸上之部隊不論為
    正規番號或游擊番號，在當時一律視為游擊部隊。」及「凡
    屬上項游擊性質之部隊，其糧餉概以自行就地籌辦為原則。
    」之規定，被告並無補發薪餉之相關問題，原告42年至54年
    係中國國民黨中央黨部及前軍情局吸收之外圍運用人員，並
    不具備軍人身分，亦不由被告支薪等語。原告不服，提起訴
    願，亦遭駁回，遂向本院提起本件行政訴訟。
二、兩造聲明：
　　(一)原告聲明：
      1.訴願決定及原處分均撤銷。
      2.請求判命被告應就原告自41年4月27日起至54年3月3日
        止之服務年資，辦理補發退伍薪資。
      3.訴訟費用由被告負擔。
　　(二)被告聲明：
      1.駁回原告之訴。
      2.訴訟費用由原告負擔。
三、兩造爭點：
    原告請求被告就其自41年4月27日至54年3月3日止之服務年
    資，補發退伍薪資，是否有據？
四、兩造陳述：
　　(一)原告主張：
      1.依監察院調查，國防部回文（87）易晨字第19176號函
        載略以，本部軍事情報局存管甲○（唐之鈺）游擊人
        員存記卡登載：原告係湖南永明縣人，2年7月21日生，
        36年10月25日以少校階除役，復於39年6月1日至41年4
        月26日由前保密局派任湘贛邊區人民反共突擊軍第一縱
        隊副司令乙職，39年逃港，52年12月1日為軍情局駐港
        單位吸收以外圍支津人員運用，計再服軍職年資僅1年
        10個月25天。53年12月1日失事被捕，54年3月3日遣送
        來台，軍情局即安排原告進住幹訓所及雨聲醫院治療，
        其在台期間之食宿醫療費用，均由軍情局負擔。
      2.依被告前保密局43年7月25日登載略以，甲○、編號
        14943號，主要學歷軍校特訓班六期，39年考績70分，
        乙等總評「業務熟練」，40年考績75分乙等，總評「措
        置適當」，依第二面記載：呈報文號內「43年11月9日
        實出蹠備字第2461號，43年12月9日倫僖字第8974號准
        」，足證原告於40年逃港即參加保密局工作應係真實。
      3.依被告90年8月23日（90）易日字第18187號復本所函略
        以，經本部存管原告之軍籍資料記載，36年10月25日以
        上校除役，復於39年6月1日至41年4月26日任職突擊軍
        第一縱隊副司令，計再服務軍職1年10個月25日。故應
        可確認原告於43年7月25日在國防部保密局編號14943號
        復職之軍情人員，最低應有少校階級，故少校薪資求償
        ，應屬允當。
      4.依被告國防部人力司93年3月17日睦瞵字第0930004605
        號復函略以，台端自42年至54年止係為前國民黨中央黨
        部及前情報局吸收之外圍人員，並不具軍人身份等語，
        純屬湮滅證據作業，拒不將真實資料提供，況當年軍政
        一體，以黨執政，係歷史事實，不承認其軍職年資顯係
        行政疏失或官官相護。
      5.提出訴願決定書、何星證明書、被告（81）亮勇（三）
        字第3340號、被告函監察院（87）易晨字第19176號、
        被告情報局幹訓所（55）範人字第0123號及（54）2532
        號、獎狀、住院證明、監察院87年10月22日（87）易晨
        字第19176號、被告所屬保密局43年7月25日28103檔案
        、被告90年8月23日（90）易日字第18187號復函、國防
        部人力司93年3月17日睦瞵字第0930004605號復函、國
        防部人事參謀次長室72年1月28日（72）直真字第0771
        號復函、殘障證等相關證明、台北市立和平醫院91年7
        月17日診斷證明書影本一件、榮光週刊90年7月11日副
        刊/4報導及國際同濟會等件影本為證。
　　(二)被告主張：
      1.本件原告雖請求給付薪資，惟其請求權之數額並未確定
        或可得確定，是否合法即非無疑。
      2.依原告軍籍資料可知，其在36年3月12日即已以少校階
        級除役，另依國防部軍事情報局93年2月16日劍支字第
        0930002147號函檢送其前身即保密局之人事資料亦可知
        ，原告於39年6月1日至41年4月25日擔任湘贛邊區人民
        反共突擊軍第一縱隊副司令，有39、40年度之考績，惟
        並未見支薪階級之記載。至原告所稱經歷，與上開現有
        公文資料未盡相符，難信其所述為真，蓋原告係26 年
        11月始入中央軍校14期受訓，27年5月間始畢業，並在
        36年以少校除役，而在39年6月1日始獲派遣為湘贛邊區
        人民反共突擊軍第一縱隊副司令，且並未有任何正式軍
        階之授與或調升。
      3.依39年4月4日參謀總長39浩字第005號國防部代電所頒
        訂大陸正規部隊及游擊部隊整理大綱整理原則第1條及
        第2條規定，凡在大陸上之部隊不論為正規番號或游擊
        番號，在當時一律視為游擊部隊；凡屬上項游擊性質之
        部隊，其糧餉概以自行就地籌辦為原則。是以若係39年
        4月4日以後在大陸地區之部隊，其糧餉悉應由其自籌而
        無由向當時已遷臺之政府請求為是。
      4.原告前曾於陳情時提出中國國民黨中央委員會大陸工作
        會79年12月10日（79）陸秘字第06157號證明書，以證
        明伊早於42年間即由海外參加中國國民黨對敵鬥爭工作
        ，迄至52年5月該單位撤銷離職，顯見是段期間原告並
        非軍職，至為灼然，殊無請求領受國軍薪資之理。若果
        有原告所主張「黨政一體」之情事，於法尚難謂為允洽
        ，原告亦無以該不法情事主張其自身權利之可能。又原
        告雖稱由軍情局吸收為外圍支津人員，惟並非正式編制
        ，亦難謂有依法得請求薪資之基礎。
      5.抑有進者，國軍人員薪餉之發放，係以49年訂頒之「國
        軍官兵薪餉發放辦法」為據，該辦法於86年6月30日變
        更為「國軍人員薪餉發放辦法」，並增修第11條，明定
        薪餉請領時限，依民法規定請求權時效為5年，逾期不
        予受理。故國軍人員請領薪餉逾5年期間，即得拒絕其
        請領。該辦法於89年11月8日廢止後，復另訂「國軍人
        員薪餉發放規定」，亦定薪餉請領時效為5年。本件原
        告所請求補發之薪資，係39年6月1日起至54年3月3日止
        ，縱自原「國軍人員薪餉發放辦法」86年增修訂定時效
        規定後起算，亦已罹於5年之時效期間。是以揆諸前揭
        規定，姑不論原告是否確有請求權，被告亦非不得拒絕
        之。
      6.提出除役證明暨軍籍資料、國防部軍事情報局函文、國
        防部代電暨附件節錄及證明書等件影本為證。
　　理  由
一、按為發放國軍人員薪餉，49年訂定之國軍官兵薪餉發放辦法
    ，於86年6月30日更名為國軍人員薪餉發放辦法，並修正第
    11條，增列薪餉請領時限，依民法規定請求權時效為5年，
    逾期不予受理之規定，嗣該辦法於89年11月8日廢止，另訂
    國軍人員薪餉發放規定，該規定第11點亦明定薪餉請領時效
    為5年。
二、原告以其自39年6月1日起任前湘贛邊區人民反共突擊軍第一
    總隊副司令，至54年3月3日由前國防部軍事情報局（下稱軍
    情局）接回臺灣地區止，未領取薪資云云，於92年12月20日
    向被告請求補發該期間計15年3個月之少將薪資。被告所屬
    人力司於93年3月17日以睦瞵字第0930004605號書函復略以
    ，原告曾任軍職，於36年除役，自39年6月1日起至41年4月
    25日止任前保密局湘贛邊區人民反共突擊軍第一縱隊副司令
    ，惟無官階俸級記載，且依國防部39年4月4日參謀總長39浩
    字第005號代電所頒發大陸正規部隊及游擊部隊整理大綱之
    整理原則第一點及第二點有關「凡在大陸上之部隊不論為正
    規番號或游擊番號，在當時一律視為游擊部隊。」及「凡屬
    上項游擊性質之部隊，其糧餉概以自行就地籌辦為原則。」
    之規定，該部並無補發薪餉之相關問題，原告42年至54年係
    為中國國民黨中央黨部及前軍情局吸收之外圍運用人員，並
    不具備軍人身分，亦不由該部支薪等語。原告不服，提起訴
    願，亦遭駁回（原告起訴後減縮其請求按41年27日起至54年
    3月3日止之年資，補發退伍薪資）等情，有上開函文、原處
    分及訴願決定書等件影本附原處分卷可稽。
三、本件原告主張，依被告90年8月23日（90）易日字第18187號
    復本所函，應可確認原告於43年月25日在國防部保密局編號
    14943號復職之軍情人員，最低應有少校階級，故依少校薪
    資求償，應屬允當云云，惟其主張為被告所否認。被告則稱
    ，原告並非正式編制，依法並無請求薪資之基礎；且依原「
    國軍人員薪餉發放辦法」86年增修訂定時效規定後起算，亦
    已罹於5年之時效期間等語，資為爭議。
四、經查，原告雖請求被告補發自41年4月27日起至54年3月3日
    止之少校薪資，惟依原「國軍人員薪餉發放辦法」86年增修
    訂定時效規定後起算，其請求已逾請領時效5年之期限；且
    原告所提國防部保密局43年7月25日號數28103號文，僅記載
    原告39年度及40年度之積分與績等，該等年度均在原告請求
    補發薪資期間之前；又原告雖請求補發擔任軍職之薪資，卻
    未能提出41年4月27日以後，經國軍各級人事權責單位核定
    之階級、職務、編階、專長及生效日期等之人事（行政）命
    令以供查核；再者，依被告39年4月4日參謀總長39浩字第
    005 號代電頒發大陸正規部隊及游擊部隊整理大綱之整理原
    則第1點及第2點規定略以，凡在大陸上之部隊不論為正規番
    號或游擊番號，在當時一律視為游擊部隊；凡屬上項游擊性
    質之部隊，其糧餉概以自行就地籌辦為原則，故本件亦無補
    發薪資之問題；至於原告所舉中國國民黨中央委員會大陸工
    作會79年12月10日（79）陸秘字第06157號證明書，以原告
    於42 年由海外參加中國國民黨對敵鬥爭工作，至52年5月單
    位撤銷離職云云，惟查，該經歷非屬軍職，即無由請領發放
    國軍薪資。又原告於52年12月1日失事被捕，54年3月3日經
    遣送來臺止，期間係前軍情局駐港單位吸收以外圍支津人員
    運用，亦不符53年3月30日國防部（53）預頒字第068號令訂
    定之國軍派赴特殊地區特種工作人員人事處理規定第2條，
    特種工作人員：指從事情報特種行動及其他擔任對匪鬥爭編
    組以內之「正式人員」之規定，仍無補給薪資之問題。綜上
    以觀，原告主張被告應補發薪資云云，於法無據，尚不足採
    。
五、從而，被告以原告42年至54年係中國國民黨中央黨部及前軍
    情局吸收之外圍運用人員，並不具備軍人身分，依法不由被
    告支薪等為由，不予補發原告請求之薪資，於法並無違誤。
    訴願決定遞予維持，亦無不合。原告復執前詞，訴請撤銷，
    並請求被告辦理補發系爭退伍薪資，為無理由，應予駁回。
據上論結，本件原告之訴為無理由，依行政訴訟法第98條第3項
前段，判決如主文。
中　　華　　民　　國　　94　　年　 　9　　月　 28  　 日
                       第五庭審判長法  官　張瓊文
                                   法  官  帥嘉寶
                                   法  官  蕭忠仁
上為正本係照原本作成。
如不服本判決，應於送達後20日內，向本院提出上訴狀並表明上
訴理由，如於本判決宣示後送達前提起上訴者，應於判決送達後
20日內補提上訴理由書（須按他造人數附繕本）。
中　　華　　民　　國　　94　　年　 　9　　月　 28  　 日
    　　  　　　　　　　    　     書記官  蕭純純
